【裁判字號】    95,訴,37
【裁判日期】    950605
【裁判案由】    給付貨款
【裁判全文】
臺灣桃園地方法院民事判決                95年度訴字第37號
原      告  運騰工業股份有限公司
法定代理人  乙○○
訴訟代理人  甲○○
被      告  敏嘉機械工程有限公司
法定代理人  丙○○
上列當事人間請求給付貨款事件，本院於民國95年5 月22日言詞
辯論終結，判決如下：
    主  文
被告應給付原告新臺幣捌拾玖萬貳仟柒佰柒拾元，及自民國九十
四年十二月十五日起至清償日止，按週年利率百分之五計算之利
息。
原告其餘之訴駁回。
訴訟費用由被告負擔。
本判決第一項於原告以新臺幣貳拾玖萬柒仟元供擔保後，得假執
行。
原告其餘假執行之聲請駁回。
    事  實
甲、原告方面：
一、聲明：
    (一)被告應給付原告新臺幣（下同）892,770 元，及自民國（
      下同）94年9 月17日起至清償日止，按週年利率百分之5
      計算之利息。
    (二)訴訟費用由被告負擔。
    (三)請准原告供擔保宣告假執行。
二、陳述：
    (一)被告於94年5 月31日至同年7 月29日向原告定作如附表所
      示編號1.至6.之螺套合計4,035 組，兩造並約定單價為每
      組170 元（含稅），原告依約出貨，並於94年7 月30日開
      立統一發票向被告請款，請款數量3,972 組（餘63組尚未
      請款），金額為675,637 元，被告以日盛國際商業銀行桃
      園分行（下稱日盛銀行）支票2 紙支付，票款675,637 元
      已兌現。
    (二)被告再於同年7 月22日至同年8 月29日向原告定作如附表
      編號7.至10.之螺套合計2,634 組，單價為每組170 元，原
      告依約出貨，於同年8 月向被告請款2,550 組（餘84組尚
      未請款），並於94年8 月18日開立433,755 元之統一發票
      向被告請款，惟未獲付款。
    (三)被告復於同年9 月3 日至同年月23日向原告定作如附表編
      號11.至14.之螺套，原告亦依約出貨，加上94年5 月16日原
      告要求延後請款之螺套101 組，合計為3,360 組，單價亦
      為每組170 元，金額合計為571,200 元。再加計前尚未請
      款組數63組、84組，合計共3,507 組（63＋84＋3,360 ＝
      3,507） 尚未請款，金額共596,190 元，被告就上開(二)、
      (三)之款項，僅於94年12月10日以日盛銀行為付款人、面額
      137,175 元支票付給原告兌現，其餘報酬892,770 元（
      596,190 ＋433,755 －137,175 ＝892,770） ，迄未支付
      。爰依貨款請求權，訴請被告給付如訴之聲明。
    (四)對被告抗辯之陳述：依最高法院19年上453 號判例及民法
      第153 條第1 項規定，原告以每組170 元向被告報價，並
      向其請款，被告亦以該報價給付款項，兩造就契約必要之
      點，意思表示即為一致，是兩造就契約價金（單價）部分
      ，顯為每組170 元，被告自應受兩造間契約之拘束，而不
      得事後片面以第三人全廣實業股份有限公司（下稱全廣公
      司）有較低之價格，即認兩造間約定之價格應按被告與全
      廣公司之約定價格計算。再依最高法院19年上985 號判例
      意旨，除兩造另有合意外，兩造均應受契約之拘束，不容
      一造片面決定契約單價之內容，被告所辯，顯不足採。
三、證據：提出送貨單15件、統一發票2 件、及支票、估價單、
    付款單、簽收回條各1 件（均影本）、被告法定代理人戶籍
    謄本1 件、被告公司設立登記表2 件（均正本），並聲請童
    嘉祥為證。
乙、被告方面：
一、聲明：駁回原告之訴。
二、陳述：
    (一)被告於94年5 月與訴外人鴻華聯合科技股份有限公司（下
      稱鴻華公司）簽訂加工協議書，車床加工部分發包予原告
      及全廣公司。被告於94年8 月15日及同年9 月15日分別給
      付予原告加工費287,415 元及364,191 元。另原告所定之
      單價須170 元，惟全廣公司之單價每組僅須125 元（加工
      費120 元外加運費5 元），因被告支付加工費用予原告及
      全廣公司係統一價格，故被告就94年12月10日支付原告之
      款項扣除上開溢付加工費之金額後，被告並無積欠原告貨
      款。又證人童嘉祥與原告估價後雖有口頭向被告報告，惟
      被告當時即不同意原告之價格，係童嘉祥稱事後可使原告
      部分退款，始由被告簽發支票及原告開立加工費用單價
      170 元之發票。
    (二)再就附表所示編號11.至15.螺套共3,360 組，因定作人鴻華
      公司片面解約，將加工之半成品載走，轉運予原告加工。
      被告於94年12月向鴻華公司請領加工費時，鴻華公司稱因
      全廣公司加工之螺套多為不良品，有意將其報廢，經被告
      力爭，得以檢驗完後再請領加工費，被告始知該批螺套10
      月後已由鴻華公司改送原告組裝，則貨品既又在原告處加
      工組裝，何來被告積欠原告貨款之事實。為此，請為判決
      如答辯聲明所示。
三、證據：提出出貨單4 件、全廣公司應收帳款明細表1 件（均
    影本）為證。
    理  由
壹、程序方面：
    按訴狀送達後，原告不得將原訴變更或追加他訴。但請求之
    基礎事實同一者、擴張或減縮應受判決事項之聲明者，不在
    此限，民事訴訟法第255 條第1 項第2 款、第3 款定有明文
    。本件原告起訴請求：被告應給付原告892,770 元，及自支
    付命令送達被告之翌日起至清償日止，按年息百分之5 計算
    之利息。嗣於95年3 月17日以民事準備書狀擴張請求如其聲
    明欄所示。原告所為聲明變更，核屬不涉訴訟標的之變更或
    追加，而係擴張應受判決事項之聲明，且請求之基礎事實同
    一，而與上揭規定相符，自應准許。
貳、實體方面：
一、原告起訴主張：被告向原告定作如附表所示編號1.至15.之螺
    套，兩造約定單價為每組170 元，原告並依約出貨。惟被告
    除分別以日盛銀行為付款人之支票支付予原告675,637 元、
    137,175 元外，餘欠報酬892,770 元迄未支付，爰依報酬請
    求權，請求判決如其聲明所示。
二、被告則以：被告支付加工費用予原告及全廣公司均係統一價
    格，而全廣公司之單價僅須125 元，原告卻須170 元，故被
    告就94年12月10日支付原告之款項扣除上開溢付加工費之金
    額後，被告並無積欠原告報酬等語置辯。
三、兩造不爭執之事項：
    (一)被告向原告定作如附表所示編號1.至15.之螺套，原告陸續
      加工出貨後，於同年7 、8 月間請款數量各為3,972 組、
      2,550 組（各餘63、84組尚未請款），並於94年7 月30日
      、同年8 月18日開立統一發票，金額分別為675,637 元、
      433,755 元向被告請款。被告以付款人為日盛銀行之支票
      3 紙交付原告兌現，已付報酬675,637 元、137,175 元。
    (二)原告於94年9 月3 日至同年月23日間之出貨尚未請款，及
      94年5 月16日延後請款之螺套101 組，合計3,360 組；加
      上前揭未請款各63、84組部分，合計3,507 組，被告尚未
      給付加工報酬。
    (三)對於原告提出之送貨單15件、統一發票2 件、及支票、估
      價單、付款單、簽收回條影本各1 件之形式上真正。
四、本件原告主張：其承攬加工被告之螺套，被告尚積欠其如附
    表所示之已請款、未請款之報酬金額等語；被告則以上揭情
    詞置辯。是本件兩造爭點厥於：兩造就加工報酬單價每組為
    170 元是否已達成合意一節，茲判斷如下：
    (一)按當事人主張有利於己之事實者，就其事實有舉證之責任
      ，民事訴訟法第277 條前段定有明文。各當事人就其所主
      張有利於己之事實，均應負舉證之責，故一方已有適當之
      證明者，相對人欲否認其主張，即不得不更舉反證（最高
      法院19年上字第2345號判例參照）。經查，原告主張之事
      實，已據其提出與其所述相符之送貨單、統一發票、付款
      支票、及估價單等影本為證，經核兩造間承攬加工如附表
      所示之螺帽63組、84組、3,360 組，合計共3,507 組尚未
      請款，金額為596,190 元，被告就已請款2,550 組，報酬
      433,755 元部分，僅於94年12月10日以付款人為日盛銀行
      、面額137,175 元支票支付原告兌現，餘欠報酬892,770
      元（596,190 ＋433,755 －137,175 ＝892,770 ），是原
      告請求之上開報酬總額，與其所提出如附表所示之數量與
      單價相乘之總額，乃相一致。且被告經原告催告後迄未支
      付，已屬給付遲延，則原告主張，堪予採信。被告雖以前
      詞置辯，惟查：
      1.據曾任職被告擔任廠長亦為被告股東之證人童嘉祥具結
        證稱：原告所提出之估價單，係伊任職於被告時，代表
        被告給原告之估價，原告所報未稅單價為170 元。當時
        被告有另請全廣公司估價，並要求全廣公司試作，但全
        廣公司做不出來，被告始交予原告承作。被告法定代理
        人當時亦未表示不同意上開單價，且知道原告之加工單
        價為170 元，收錢與付帳亦都是被告法定代理人在處理
        ；被告與原告之前二批貨亦係被告法定代理人自己付款
        ，支票亦係其所簽發；且原告試作很快就做出來，全廣
        公司試作做不出來，而原告承作之製作品交予鴻華公司
        亦檢驗核可，被告始與原告簽約等語明確（本院卷第67
        至68頁參照），且與原告所提出上揭證物資料核屬相符
        ，堪予採信。再原告陳稱事後請款以每組170 元，係含
        稅單價等語，此係對被告有利。又參酌被告自承：（被
        告之定作人）鴻華公司稱因全廣公司加工之螺套多為不
        良品，有意將其報廢等語、童嘉祥證稱全廣公司試作做
        不出來等語，以及被告就原告前已請款報酬已部分付款
        等情，顯見原告所承攬加工之品質與全廣公司所承作者
        尚有差距，原告以每組單價170 元自有所本。另被告雖
        辯稱：兩造間並無約定所承攬單價須按被告與全廣公司
        訂約之價格相同，統一價格每組125 元等情，係對被告
        有利之事項，既經原告否認，被告自有舉證之必要，惟
        被告從無舉證證明，空言否認，則其所辯，即無可採。
      2.被告雖再以：原告所提估價單從未看過，否認該估價單
        之真正等語置辯。惟按當事人互相表示意思一致，無論
        其為明示或默示，契約即為成立（民法第153 條參照）
        。兩造間之承攬契約既非要式契約，雙方就契約必要之
        點達成合意，自不以訂有書面契約為必要。本件參酌證
        人童嘉祥上述證詞明確，且原告先後二次均以單價170
        元，並開立發票向被告請款，而被告亦以單價每組170
        元（含稅）計付，並以付款人為日盛銀行支票交付原告
        ，已付報酬675,637 元、137,175 元無訛，有上開兩造
        不爭執事項及發票、付款單及送貨單簽收回條附卷可稽
        ，是被告所辯，即不足採。又原告就兩造對報酬單價有
        達成合意之事實，已盡其舉證責任，被告雖另辯稱：係
        童嘉祥稱事後可使原告部分退款，才收受原告之發票並
        簽發支票付款等語，惟原告否認此事，被告就此對其有
        利之變態事實，並未舉據以實其說，則其所辯，亦無足
        採。
    (二)次按「稱承攬者，謂當事人約定，一方為他方完成一定之
      工作，他方俟工作完成，給付報酬之契約」，「報酬應於
      工作交付時給付之，無須交付者，應於工作完成時給付之
      」，「給付無確定期限者，債務人於債權人得請求給付時
      ，經其催告而未為給付，自受催告時起，負遲延責任。其
      經債權人起訴而送達訴狀，或依督促程序送達支付命令，
      或為其他相類之行為者，與催告有同一之效力」，「遲延
      之債務，以支付金錢為標的者，債權人得請求依法定利率
      計算之遲延利息」，民法第490 條第1 項、第505 條第1
      項、第229 條第2 項、第233 條第1 項前段分別定有明文
      。本件參酌兩造所述及證人童嘉祥所提之被告與鴻華公司
      間加工協議書之約定，被告係向鴻華公司承攬後再將部分
      工作轉由原告承攬加工，兩造間契約性質仍屬承攬。原告
      承攬加工被告定作之螺套，雙方已就承攬工作之應付報酬
      、每組單價含稅170 元達成合意，且原告已盡其給付工作
      物義務，有如上述，而被告就給付餘欠報酬892,770 元之
      義務，尚給付遲延，從而，原告請求被告應自本件支付命
      令送達被告之翌日即94年12月15日起至清償日止，按週年
      利率百分之5 計算之利息，即屬有據；逾此範圍之請求（
      即自94年9 月17日起至上揭日期之利息），則屬無據。
五、綜上，本件原告基於承攬報酬請求權，請求被告給付積欠報
    酬892,770 元，及自94年12月15日起至清償日止，按週年利
    率百分之5 計算之法定遲延利息，為有理由，應予准許；其
    逾此範圍之請求為無理由，應予駁回。
六、本件事證已臻明確，兩造其餘主張陳述與攻擊防禦方法及舉
    證，核與判決結果不生影響，爰不逐一論述，附此敘明。
七、原告陳明願供擔保，請准宣告假執行，就其勝訴部分經核並
    無不合，爰酌定相當之擔保金額准許之。至原告敗訴部分，
    其假執行之聲請亦失所附麗，併應駁回。
八、據上論結，本件原告之訴為一部有理由、一部無理由，依民
    事訴訟法第79條、第390 條第2 項，判決如主文。
中    華    民    國    95    年    6     月     5    日
                  民事第二庭    法  官  李昆南
以上正本係照原本作成
如對本判決上訴，須於判決送達後20日內向本院提出上訴狀
中    華    民    國    95    年    6     月     5    日
                                書記官  林吟玲
┌──────────────────────────────────┐
│附表：（95年度訴字第37號）                                          │
├─┬──────┬────┬─────┬──────────────┤
│編│日     期   │數    量│單價（新臺│備                   註     │
│號│            │單位：組│幣：元）  │                            │
├─┼──────┼────┼─────┼──────────────┤
│１│94年5月31日 │495     │170       │1.合計數量：4,035組         │
├─┼──────┼────┼─────┤2.原告請款數量：3,972組     │
│２│94年6月6日  │343     │同上      │（原告開立統一發票向被告請款│
├─┼──────┼────┼─────┤675,637 元，被告以支票兌現）│
│３│94年6月8日  │494     │同上      │3.未請款數量：63組          │
├─┼──────┼────┼─────┤                            │
│４│94年6月13日 │420     │同上      │                            │
├─┼──────┼────┼─────┤                            │
│５│94年6月28日 │1,218   │同上      │                            │
├─┼──────┼────┼─────┤                            │
│６│94年7月29日 │1,065   │同上      │                            │
├─┼──────┼────┼─────┼──────────────┤
│７│94年7月22日 │1,443   │同上      │1.合計數量：2,634組         │
├─┼──────┼────┼─────┤2.原告請款數量：2,550組     │
│８│94年8月19日 │240     │同上      │（原告開立統一發票向被告請款│
├─┼──────┼────┼─────┤  433,755元）               │
│９│94年8月24日 │462     │同上      │3.未請款數量：84組          │
├─┼──────┼────┼─────┤                            │
│１０│94年8月29日 │489     │同上      │                            │
├─┼──────┼────┼─────┼──────────────┤
││94年9月3日  │549     │同上      │合計數量：3,360組           │
├─┼──────┼────┼─────┤                            │
││94年9月10日 │828     │同上      │                            │
├─┼──────┼────┼─────┤                            │
││94年9月17日 │882     │同上      │                            │
├─┼──────┼────┼─────┤                            │
││94年9月23日 │1,000   │同上      │                            │
├─┼──────┼────┼─────┤                            │
││94年5月16日 │101     │同上      │                            │
├─┴──────┼────┴─────┴──────────────┤
│                │1.尚未請款部分：                                  │
│                │  3,507 組（63＋84＋3,360 ＝3,507） ×170 元＝    │
│                │  596,190 元。                                    │
│ 合          計 │2.已請款尚未給付部分：2,550 組×170 元＝433,755 元│
│                │  。                                              │
│                │3.扣除被告於94年12月10日已付之137,175 元，被告尚應│
│                │  給付原告892,770 元（596,190 ＋433,755 ＝892,770 │
│                │  ）。                                            │
└────────┴─────────────────────────┘


司法院資訊處製作；財團法人民間司法改革基金會備份。
